臺灣臺中地方法院刑事判決　　　　　　　96年度易字第3026號
公　訴　人　臺灣臺中地方法院檢察署檢察官
被　　　告　甲○○
上列被告因詐欺案件，經檢察官提起公訴（九十六年度偵字第五
二○五號），經被告於準備程序中就被訴事實為有罪之陳述，受
命法官於聽取當事人之意見後，由本院合議庭裁定由受命法官以
簡式審判程序判決如下：
    主    文
甲○○幫助意圖為自己不法之所有，以詐術使人將本人之物交付
，處有期徒刑月，如易科罰金，以新臺幣壹仟元折算壹日，減
為有期徒刑壹月又拾伍日，如易科罰金，以新臺幣壹仟元折算壹
日。
　　犯罪事實
一、甲○○可預見一般人取得他人金融帳戶使用常與財產犯罪密
    切相關，且取得他人存摺之目的在於掩飾犯罪所得之財物或
    財產上利益不易遭人追查，又對於提供帳戶雖無引發他人萌
    生犯罪之確信，但仍以縱若有人持以犯罪，亦無違反其本意
    之幫助犯意，於民國九十五年七月十九日，在臺北縣新莊市
    ○○路一○○號華南商業銀行新莊分行內，將其於該日申設
    之華南商業銀行新莊分行帳號000000000000號
    帳戶之存摺、提款卡、密碼、印章，以新臺幣（下同）三千
    元五百元之代價，出賣予自稱「洪宗保」之真實年籍不詳成
    年男子，以此方式幫助他人犯罪。未幾，上開帳戶、提款卡
    、密碼、印章等物，便由不詳人等使用，而該不詳人等竟共
    同基於意圖為自己不法所有之犯意聯絡，於九十五年七月間
    某日，先由其中一名成年女子在交友網站向李孟仰表示可外
    出見面，但要先確認李孟仰身分云云，致李孟仰陷於錯誤，
    而於同年八月九日晚間十一時四十六分、五十分，到臺中市
    ○○路與精誠路口之便利商店提款機，依該女子指示操作提
    款機，而接續分別匯出一萬二千三百四十五元及一元至甲○
    ○上開華南商業銀行帳戶內，事後再由該不詳人等領出。嗣
    經李孟仰發覺有異始知受騙而報警處理，方依上開甲○○帳
    戶帳號循線查知上情。
二、案經臺中市警察局第二分局報請臺灣臺中地方法院檢察署檢
    察官偵查起訴。
    理    由
一、上揭事實，業據被告甲○○於偵查中及本院審理時坦承不諱
    ，核與被害人李孟仰於警詢時指述遭詐騙等情相符，並有Ａ
    ＴＭ交易明細影本二紙、華南商業銀行新莊分行九十五年八
    月十七日（95）華莊存字第一七八號函附之開戶資料及存款
    往來明細表各一份在卷可稽，足見被告自白與事實相符；況
    按刑法上之故意，可分為直接故意與不確定故意（間接故意
    ），所謂「不確定故意」，係指行為人對於構成犯罪之事實
    ，預見其發生而其發生並不違背其本意者，刑法第十三條第
    二項定有明文，又衡諸常情，一般國人向金融機構開設帳戶
    ，並無任何法令限制，若係正當用途，大可光明正大，自行
    申請供己使用，何必以金錢為代價要求他人提供？再者，銀
    行帳戶之用途係用以存款，而存摺、提款卡、密碼、印章等
    均係個人重要之物件，並具有一定金融交易目的及識別意義
    ，一旦有人使用他人帳戶及上開物品供做不明使用，依一般
    認知，必是隱身幕後之使用人欲利用人頭帳戶掩飾其犯罪所
    得財物或財產上利益免於遭人追查，自極易於令人有與不法
    犯罪目的相關之合理懷疑，是被告對於他人利用上開存摺、
    提款卡、密碼、印章作為犯詐欺取財罪之出入帳戶等情，能
    預見其發生且其發生不違背其本意，其有幫助該不詳之人利
    用上開帳戶犯詐欺罪之不確定故意，允無疑義，本案事證明
    確，被告犯行洵堪認定，應依法論科。
二、被告基於幫助詐欺之不確定故意，出賣上開銀行存摺、提款
    卡、密碼、印章予不詳人等，作為詐欺所用之出入帳戶，幫
    助不詳人等取得詐欺被害人款項之行為，核其所為，係犯刑
    法第三十條第一項、第三百三十九條第一項詐欺取財罪之幫
    助犯。前揭不詳人等就詐欺取財犯行，有犯意聯絡及行為分
    擔，為共同正犯，惟幫助犯係從犯，從屬正犯而成立，刑法
    上既無「共同幫助」之情，當亦無「幫助共同」之可言（司
    法院廳刑一字第一一○四號函亦同此見解），是本案被告
    幫助他人犯共同詐欺取財罪，為從犯，爰依刑法第三十條第
    二項減輕其刑。爰審酌被告所為嚴重擾亂金融交易秩序及阻
    礙國家偵查追緝之行使，暨其智識、犯罪目的、手段，犯後
    坦承犯行，態度尚可等一切情狀，量處如主文所示之刑，並
    諭知易科罰金之折算標準，以示懲儆。檢察官於起訴書對被
    告具體求處有期徒刑六月，然本院審酌被告思慮不週，且其
    僅係出賣帳戶，惡性尚非重大，處以有期徒刑六月，顯屬過
    重，應以主文宣示之刑為適當，併予敘明。
三、被告行為後，中華民國九十六年罪犯減刑條例於九十六年七
    月四日公布，於同年月十六日施行，查被告本件犯行係在九
    十六年四月二十四日以前，且非中華民國九十六年罪犯減刑
    條例第三條所示不得減刑之罪，爰依中華民國九十六年罪犯
    減刑條例第二條第一項第三款，減其刑期二分之一；另被告
    所犯刑法第三十條、第三百三十九條第一項幫助詐欺罪，為
    最重本刑五年以下有期徒刑之罪，其所宣告之刑經本院依中
    華民國九十六年罪犯減刑條例第二條第一項第三款，減其刑
    期二分之一後，仍為有期徒刑六個月以下之刑度，爰依中華
    民國九十六年罪犯減刑條例第九條，併諭知易科罰金之折算
    標準。
據上論斷，應依刑事訴訟法第二百七十三條之一第一項、第二百
九十九條第一項前段，刑法第三十條第一項、第二項、第三百三
十九條第一項、第四十一條第一項前段，中華民國九十六年罪犯
減刑條例第二條第一項第三款、第七條、第九條，刑法施行法第
一條之一第一項、第二項前段，判決如主文。
中　　華　　民　　國　　96　　年　　11　　月　　9 　　日
                  刑事第十三庭  法  官  黃裕仁
上正本證明與原本無異。
如不服本判決，應於收受送達後十日內向本院提出上訴書狀（應
敘述具體理由並附繕本）。
上訴書狀如未敘述理由，應於上訴期間屆滿後二十日內補提理由
書於本院。
                                書記官  王嘉仁
中　　華　　民　　國　　96　　年　　11　　月　　9 　　日
附錄論罪科刑法條
刑法第三百三十九條第一項
意圖為自己或第三人不法之所有，以詐術使人將本人或第三人之
物交付者，處五年以下有期徒刑、拘役或科或併科一千元以下罰
金。
